臺灣桃園地方法院民事簡易判決
110年度壢簡字第492號
原      告  彭德賢  

訴訟代理人  王國彥  
被      告  陳葉玉蘭
訴訟代理人  許朝財律師
上列當事人間請求給付票款事件，本院於民國110年12月8日言詞
辯論終結，判決如下：
    主  文
一、原告之訴駁回。
二、訴訟費用新臺幣（下同）5,400元由原告負擔。
    事實及理由
壹、程序部分
一、按民事訴訟法第255條第1項但書第3款規定：「訴狀送達後
    ，原告不得將原訴變更或追加他訴。但擴張或減縮應受判決
    事項之聲明者，不在此限。」
二、本件原告原起訴聲明為：「被告應給付原告50萬元及自民國
    109年7月8日送達被告翌日起至清償日止，按週年利率16%計
    算之利息。」嗣原告於本院審理中就聲明事項縮減為：「被
    告應給付原告50萬元及自109年7月8日起至清償日止，按週
    年利率6%計算之利息。」（見本院卷第30頁反面第9至11頁
    ）應認係減縮應受判決事項，則揆諸前揭法條規定，自應准
    許。
貳、實體部分
一、原告主張
　　被告前向原告借款50萬元，並開立附表所示支票（下稱系爭
    支票）予原告，經原告提示後未獲付款，爰依票據法律關係
    提起本件訴訟等語。並聲明：如上開縮減後訴之聲明。
二、被告答辯
　　系爭支票係訴外人陳盈璇盜蓋被告之印章所發。且原告並未
    交付借款予被告等語。並聲明：原告之訴駁回。
三、本院得心證之理由
（一）系爭支票是否為訴外人陳盈璇盜蓋？
　　⒈按民事訴訟法第277 條本文規定：「當事人主張有利於己 
      之事實者，就其事實有舉證之責任。」又按印章由本人或
      有權使用之人蓋用為常態，被人盜用或由無權使用之人蓋
      用為變態，主張該變態事實之當事人，自應就此印章被盜
      用之事實負舉證責任（最高法院99年台上字408號判決意
      旨參照）。
　　⒉被告固主張系爭支票為訴外人陳盈璇所盜蓋，並提出桃園
      市政府警察局龍潭分局龍潭派出所受理案件證明單為證。
      然上開受理案件證明單記載受理時間為110年5月14日（見
      本院卷第35頁），已在原告聲請以系爭支票聲請核發支付
      命令後，是尚難僅以此認定系爭支票於簽發時係遭盜蓋。
      被告又未提出其他證據證明其主張，是難認系爭支票為訴
      外人陳盈璇所盜蓋。
（二）兩造間是否成立借款契約？
　　⒈按民法第169條規定：「由自己之行為表示以代理權授與他
      人，或知他人表示為其代理人而不為反對之表示者，對於
      第三人應負授權人之責任。但第三人明知其無代理權或可
      得而知者，不在此限。」同法第474條第1項規定：「稱消
      費借貸者，謂當事人一方移轉金錢或其他代替物之所有權
      於他方，而約定他方以種類、品質、數量相同之物返還之
      契約。」
　　⒉本件原告主張訴外人陳盈璇代理被告向原告借款，並交付
      系爭支票予原告，兩造為直接前後手等語。而被告則否認
      有授予訴外人陳盈璇代理權，亦未收受借款。是原告即應
      就訴外人陳盈璇有權代理或表見代理被告，並經由訴外人
      陳盈璇交付借款予被告等要件，負舉證責任。
　　⒊查系爭支票雖有被告之印文，然信用不佳之借款人以第三
      人開立之票據為擔保借款，為民間借貸之常情，是不得僅
      以訴外人陳盈璇交付有被告印文之系爭支票予原告，即認
      定被告有授予訴外人陳盈璇代理權。且原告於本件第一次
      言詞辯論期日自陳：訴外人陳盈璇當時就是拿訴外人陳盈
      璇和被告的票，訴外人陳盈璇表示她戶頭裡面只有50萬元
      ，所以拿訴外人陳盈璇和被告的票來借錢等語（見本院卷
      第30頁反面第25至28頁），原告所述顯然係指借款人為訴
      外人陳盈璇。然嗣後原告翻異前詞，改稱借款人為被告。
      則原告究竟有無經由訴外人陳盈璇代理而與被告成立消費
      借貸契約之意思，已有可議。
　　⒋況原告自陳其不認識被告，且係將款項交付訴外人陳盈璇
      等語（見本院卷第30頁反面第16、17行、39頁反面17至20
      行）。兩造間既素未往來，已難認定原告有與被告成立借
      款契約之意思。且原告提出之還款紀錄均記載訴外人陳盈
      璇之姓名，而非被告，有存摺影本在卷可參（見本院卷第
      23-1頁），益徵原告實際借款人為訴外人陳盈璇，而非被
      告，原告主張訴外人陳盈璇代理被告借款，尚難採信。
　　⒌再查原告交付借款時在場之證人鄭陳玉美雖證稱：被告跟
      訴外人陳盈璇是母女，應該是兩個人一起借的（見本院卷
      第54頁反面21、22行）。然證人鄭陳玉美亦證稱：訴外人
      陳盈璇跟原告在我們家會合後，訴外人陳盈璇跟原告借錢
      、其不知道訴外人陳盈璇怎麼跟原告談論借錢的事，應該
      是要用到就和原告開口等語（見本院卷第54頁反面第26行
      、55頁第3行、反面第14行），證人鄭陳玉美就借款人為
      何人之陳述顯然前後矛盾，且亦證稱不知訴外人陳盈璇就
      借款事宜如何與原告表示，是無從以此認定訴外人陳盈璇
      係代理被告借款。
　　⒍證人鄭陳玉美另證稱：原告拿被告的票問我是不是有穩，
      我就說每次跟被告的會都很穩等語（見本院卷第56頁）。
      然如借款人以第三人簽發之票據為擔保，貸與人為確保借
      款清償而確認發票人之還款能力，亦合乎常情，是尚無從
      以此認定訴外人陳盈璇有代理被告借款。
　　⒎綜上所述，尚難認被告有授予訴外人陳盈璇代理權之意思
      。則縱使原告確實有交付訴外人陳盈璇借款，亦無從認定
      該借款有經訴外人陳盈璇代理被告收受，難認原告已與被
      告成立消費借貸契約。兩造間既不存在消費借貸契約，則
      系爭支票之原因關係即不存在，原告請求被告給付票款50
      萬元，即無理由。
四、綜上所述，原告依票據法律關係請求被告給付原告50萬元，
    為無理由，應予駁回。
五、本件事證已臻明確，兩造其餘攻擊防禦方法及證據，經本院
    斟酌後，核與判決結果不生影響，爰不另論述，併此敘明。
六、訴訟費用負擔之依據：民事訴訟法第78條。並依職權確定訴
    訟費用額如主文第2項所示。
中　　華　　民　　國　　111 　年　　1 　　月　　14　　日
                      中壢簡易庭  法  官  周仕弘
上判決正本係照原本作成。
如不服本判決，應於判決送達後20日內向本庭（臺灣桃園地方法
院中壢簡易庭）提出上訴狀。（須按他造當事人之人數附繕本）
。如委任律師提起上訴者，應一併編納上訴審裁判費。
中　　華　　民　　國　　111 　年　　1 　　月　　14　　日
                                  書記官  巫嘉芸
附表
發票日 發票名義人 票面金額 票據號碼 109年7月8日 陳葉玉蘭 50萬元 NW0000000